臺灣高等法院刑事判決　　　　　　　　99年度上訴字第3206號
上　訴　人　臺灣臺北地方法院檢察署檢察官
上　訴　人
即　被　告　賴政儀
被　　　告　柳金宏
被　　　告　徐伊姿
選任辯護人　法律扶助鍾秉憲律師
上列上訴人因被告等偽造有價證券等案件，不服臺灣臺北地方法
院98年度訴字第1395號，中華民國98年10月27日第一審判決（起
訴案號：臺灣臺北地方法院檢察署98年度偵字第16261、12309號
），提起上訴，本院判決如下：
    主  文
上訴駁回。
    事  實
一、賴政儀綽號「090」，曾因毒品危害防制條例罪，經臺灣彰
    化地方法院於民國(下同)93年8月4日，以93年訴字第274號
    判處有期徒刑8月確定，由臺灣彰化地方法院檢察署以93年
    執字第3165號執行，並於93年11月25日入監、起算，而指揮
    書執畢日期94年7月24日，累進縮刑8日，於94年7月16日縮
    刑期滿，執行完畢出監。仍不知悔改，竟夥同柳金宏（綽號
    阿東）及姓名年籍不詳綽號「金德」、「河馬」、「迪奧」
    之成年男子，與綽號「牛爾金」、「小均」之成年女子，共
    同基於意圖為自己不法之所有及行使偽造私文書之犯意聯絡
    ，組成盜刷詐騙集團，由「金德」、「迪奧」擔任首腦，而
    由「小均」、「牛爾金」作帳，「河馬」及賴政儀擔任司機
    駕車接送、運至目的地，指示柳金宏擔任盜刷車手；先於98
    年4月19日晚間6時22分前某時許，在台北縣永和市○○路○
    段238號太平洋百貨公司雙和店外某處，由「金德」告知有
    偽造之香港星展銀行信用卡（卡名：呂婷玉）1張置於太平
    洋百貨雙和店某處之花圃旁，旋由柳金宏前往取得後，並由
    柳金宏前往太平洋百貨公司雙和店，接續冒用「呂婷玉」名
    義刷卡購物，在豐東興業股份有限公司（下稱豐東公司）專
    櫃購得如原判決附表一編號1至3所示之物品，並在簽帳單上
    冒簽上「呂婷玉」姓名後，持以行使，交予店員，致店員陷
    於錯誤，將商品交付柳金宏；柳金宏每購得一物，隨即將之
    置於取得信用卡之同上址處所，而由「金德」取走，共得手
    3 次，金額合計新台幣（下同）129,700元，柳金宏從中獲
    取15,000元報酬，足生損害於「呂婷玉」、豐東公司及發卡
    銀行對於客戶信用卡消費管理之正確性。嗣於同日晚上6時
    38 分許，以同上手法，指示柳金宏前往同百貨公司雙和店
    地下1樓，在偉曜玩具店，第4次接續冒名使用「呂婷玉」在
    新加坡星展銀行之信用卡，購買如原判決附表一編號4所示
    之掌上型電動玩具時，為太平洋百貨公司職員陳漢聖發覺有
    異，柳金宏於查核信用卡過程中，心虛逃跑，而由百貨公司
    保全人員阻攔並報警將之逮捕，詐欺取財始未得逞（此部分
    下稱太平洋百貨公司雙和店部分）。嗣經警扣得偽造「呂婷
    玉」在新加坡星展銀行之信用卡1張、太平洋百貨簽帳單持
    卡人存根及統一發票各1紙等物（詳如原判決附表一編號3至
    5所示）。賴政儀於柳金宏離開警局後，為方便連絡，交付
    柳金宏號碼0000000000之行動電話，又經警循線扣得如原判
    決附表二所示之物及商店留存聯之偽造署押「呂婷玉」枚等
    物品。
二、賴政儀及「金德」承上犯意，接續共同基於意圖為自己不法
    之所有及行使偽造文書之犯意聯絡，再度要求柳金宏介紹盜
    刷車手，經柳金宏應允，介紹在網路上認識之徐伊姿及姓名
    年籍不詳綽號「小杰」之成年男子予「金德」及賴政儀。賴
    政儀、柳金宏、「迪奧」、「牛爾金」與徐伊姿於同年5 月
    10日，相約在板橋火車站碰面後，5人即共同基於犯意聯絡
    ，由賴政儀駕駛車牌號碼340-CA號計程車搭載其餘之人，前
    往台北市中山區○○○路20號大直美麗華百貨公司，途中，
    由「迪奧」在車內交付偽造匯豐（卡號0000-0000-0000-000
    0號）及星展商業銀行（卡號0000-00000000-0000號）之VIS
    A信用卡2張予徐伊姿收受，並指示賴政儀、「牛爾金」陪同
    前往購物；同日18時許（詳如原判決附表一編號5所示犯行
    之行為人、時間、地點、手法、物品），指示賴政儀及「牛
    爾金」先與徐伊姿至該專櫃前選購商品，再由徐伊姿與該專
    櫃人員接洽，並由徐伊姿持上開偽造之匯豐商業銀行（署名
    ：羅德惠）之信用卡向大直美麗華百貨公司紳鑫專櫃之店員
    黃筱媛購買SONY－T900型相機2台及電子相關設備，總計價
    值3萬2,100元，由徐伊姿持以行使該偽卡，交付店員黃筱媛
    （此部分下稱大直美麗華百貨部分）。惟黃筱媛利用刷卡未
    成功，同時發覺信用卡卡號與發卡銀行不符，且發覺信用卡
    面材質粗糙，與正常信用卡片不同，正待處理之時，徐伊姿
    逕自前往該專櫃附近轉角處，詢問在該處等待之賴政儀及「
    牛爾金」後，雖依賴政儀指示，返回專櫃，欲向店員黃筱媛
    取回信用卡、結束交易，然經黃筱媛拖延時間，迨保全人員
    及警方到場時，當場逮捕徐伊姿，並在徐伊姿身上扣得上開
    偽造之信用卡2張。賴政儀、「牛爾金」見狀，則乘隙逃離
    。嗣徐伊姿為警查獲後，配合員警辦案，於同年5月中旬許
    ，由徐伊姿邀約柳金宏在台北市○○街集客泡沫紅茶店見面
    時，由埋伏警員暗中記下車號，陸續循線查獲柳金宏、賴政
    儀，並扣得如原判決附表二所示之物。
三、案經台北市政府警察局中山分局報請台灣台北地方法院檢察
    署檢察官偵查起訴。
    理  由
壹、證據能力論斷
一、被告以外之人於審判外之陳述，當事人、代理人或辯護人於
    法院調查證據時，知有刑事訴訟法第159條第1項不得為證據
    之情形，而未於言詞辯論終結前聲明異議者，視為同意作為
    證據，且法院審酌該言詞陳述或書面陳述作成時之情況，認
    為適當者，即具有證據能力。本件證人陳漢聖、辛美玉、黃
    筱媛於警詢之審判外陳述，經本院於審判中提示或告以要旨
    ，並為證據能力之訊問時，當事人及辯護人均未於言詞辯論
    終結前聲明異議，本院認其等僅就事件經過情形為平實陳述
    ，當時應詢情況並無異乎常情之處，適於作為證據，故有證
    據能力。
二、共同被告柳金宏對於他被告犯罪事實之陳述，既由原審及本
    院轉換為證人身分，經具結後，所為證述，證據性質上已非
    共同被告之自白，其證據能力應無疑義。
三、檢察官於偵查中當庭實施勘驗大直美麗華百貨公司「紳鑫」
    專櫃之監視器光碟，並製有勘驗筆錄在卷，符合勘驗證據之
    作成，自有證據能力。
四、扣案之簽帳單持卡人簽帳單影本、存根影本，當事人及辯護
    人對其與原本之同一性，並無爭執，具有證據能力。
五、財團法人金融聯合徵信中心出具關於信用卡資訊查詢覆函，
    核係從事業務之人於業務上或通常業務過程所須製作之證明
    文書，並無顯有不可信之情況，依刑事訴訟法第159條之4第
    2款規定，有證據能力。
六、本件照片證據，或係扣押實物照片或係現場照片，為光學機
    械之衍生證據，當事人及辯護人對照片之形成過程，並無質
    疑，其證據能力即無缺陷。而行動電話之雙向通聯紀錄，則
    為通訊機械之衍生證據，當事人及辯護人對照片之形成過程
    ，並無質疑，其證據能力亦無缺陷。
七、本件扣押物品目錄表及收據，核屬公務員職務上製作之紀錄
    文書，既無顯有不可信之情況，依刑事訴訟法第159條之4第
    1款規定，有證據能力。
貳、有罪部分之事實認定
一、關於犯罪事實欄一，太平洋百貨公司雙和店部分（如原判決
    附表一編號1-4所示）：
  (一)訊據柳金宏自始供認此部分犯罪不諱，核與證人陳漢聖、證
    人辛美玉於警詢時之證述情節大致相符，並有太平洋百貨簽
    帳單持卡人簽帳單影本3紙【編號-】、太平洋簽帳單持
    卡人存根影本1紙、太平洋百貨統一發票1紙【編號、】
    、台北縣政府警察局永和分局扣押筆錄、扣押物品目錄表及
    收據、太平洋百貨公司監視器翻拍照片8張、犯嫌持偽造信
    用卡所購買之商品擺設情形之現場照片4張、扣押之證物照
    片1張、財團法人金融聯合徵信中心身分證字號Ｚ000000000
    呂婷玉信用卡資訊查詢、贓證品清單98年度保管字第3758號
    、台灣板橋地方法院檢察署扣押物品清單98年度保字第0037
    58號、辛美玉調查訪問報告表附卷可稽。核柳金宏之自白與
    事實相符，事證明確，洵堪認定。
  (二)經查賴政儀雖於偵、審過程中，或矢口否認有任何參與犯罪
    行為、或否認認識柳金宏其人、或供稱其駕駛計程車為業，
    僅受雇開車，負責接送，未參與犯罪云云，惟查柳金宏先後
    證稱，其與綽號為「090」、「河馬」、「迪奧」、「金德
    」等4名男子，及綽號「小均」、「牛爾金」等2名女子共同
    犯罪，賴政儀綽號為「090」；其係透過賴政儀之介紹，始
    與「金德」認識，而透過賴政儀連絡，受「金德」之指示；
    其受指示至太平洋百貨時，「金德」與賴政儀已到現場等情
    ，就賴政儀此部分犯行，證述不移，而賴政儀於本院審理中
    亦一度俯首承認，並有前述扣案物品可資佐證，是賴政儀所
    為否認犯罪之說詞，已非可採。至於柳金宏在本院接受詰問
    時，所為有利於賴政儀之詞，經遲疑良久，始作答，欲替賴
    政儀脫罪之情，表露無遺，足見柳金宏此部分說詞非真。從
    而，賴政儀此部分犯行，亦堪認定。又賴政儀關於調取太平
    洋百貨中和店監視器錄影帶部分之請求，已無必要，併此敘
    明。
二、關於犯罪事實欄二，大直美麗華百貨部分（如原判決附表一
    編號5所示）：
  (一)訊據徐伊姿自始供認此部分犯罪不諱，核與證人黃筱媛之證
    述情節大致相符，並有財團法人聯合信用卡處理中心函、台
    北市政府警察局中山分局搜索暨扣押筆錄、中山分局大直派
    出所扣押物品目錄表及扣押物品收據、現場照片、扣案信用
    卡影本2張、扣押物品清單98年度綠保管字第602號、扣押物
    品清單98年度刑保管字第227號在卷可稽，復經檢察官當庭
    勘驗大直美麗華百貨公司「紳鑫」專櫃監視器光碟，勘驗結
    果為：「…徐伊姿跟一名男子到櫃臺結帳，之後離開櫃臺，
    再回到櫃臺」，有勘驗筆錄為憑，益見徐伊姿所供不虛。核
    徐伊姿之自白與事實相符，事證明確，洵堪認定。
  (二)訊據賴政儀、柳金宏雖矢口否認此部分犯罪，惟前開事實業
    據徐伊姿供述明確，而徐伊姿與賴政儀、柳金宏並無怨隙、
    與柳金宏則為朋友關係，斷無甘冒偽證重罪而設詞誣陷賴政
    儀、柳金宏之理。況賴政儀在原審曾自承「…於上開時、地
    ，搭載『迪奧』、『牛爾金』、徐伊姿至大直美麗華百貨，
    伊有參與該次之犯行」無訛，柳金宏亦自承「其確有介紹徐
    伊姿加入盜刷集團」無訛，足見徐伊姿所述，並非子虛。又
    本件係徐伊姿配合員警查獲之盜刷集團，此經證人即警員林
    宏意結證屬實。按徐伊姿既已加入該集團，對於與之參與此
    次大直美麗華百貨公司盜刷事件之人，豈會誤認，從而，賴
    政儀、柳金宏矢口否認此部分犯罪，委不足採，其等犯行，
    亦堪認定。
參、論罪
一、核賴政儀、柳金宏所為太平洋百貨公司雙和店部分犯行，係
    犯刑法第201條之1第2項之行使偽造信用卡罪、同法第216條
    、第210條之行使偽造私文書罪（行使偽造信用卡背面簽名
    欄偽造簽名之偽造私文書、行使偽造簽帳單部分）、同法第
    339條第1項之詐欺取財罪；其等與綽號「金德」、「迪奧」
    、「河馬」、「小均」、「牛爾金」等成年人就上開犯行，
    均俱有犯意聯絡及行為分擔，皆為共同正犯；行使偽造信用
    卡行為，原即含有詐欺取財罪質，自不另成立詐欺或詐欺未
    遂罪；偽造署押為偽造私文書之階段行為，偽造私文書之低
    度行為，復為行使偽造私文書之高度行為所吸收，均不另論
    罪；一行為觸犯數罪名，為想像競合犯，應從較重之行使偽
    造信用卡罪論處；多次刷卡之舉動，然刷卡時間前後僅間隔
    數分鐘，且係於同一商家內為之，侵害同一之法益，各舉動
    之獨立性極為薄弱，依一般社會健全觀念，在時間差距上，
    難以強行分開，在刑法評價上，以視為數個舉動之接續施行
    ，合為包括之一行為予以評價，較為合理，則屬接續犯，為
    包括之一罪；而柳金宏所為太平洋百貨公司雙和店部分犯行
    ，意圖供行使之用而「收受」偽造之信用卡，進而行使，其
    「收受」之低度行為應為行使之高度行為所吸收，不另論罪
    。
二、賴政儀、柳金宏、徐伊姿所為大直美麗華百貨部分犯行，係
    犯刑法第201條之1第2項之行使偽造信用卡罪、同法第339條
    第3項、第1項之詐欺取財未遂罪；其等與綽號「金德」、「
    迪奧」、「河馬」、「小均」、「牛爾金」等成年人間就上
    開犯行，均俱有犯意聯絡及行為分擔，皆為共同正犯。
三、賴政儀、柳金宏就太平洋百貨公司雙和店部分及大直美麗華
    百貨部分犯行，二者間應係基於行使偽造信用卡之接續犯意
    ，於密接之時間，為同一盜刷集團為犯罪行為，係屬接續犯
    ，為包括之一罪。
四、賴政儀有如事實欄所載前科，此有本院被告前案紀錄表在卷
    可稽，其於有期徒刑執行完畢後，五年內再犯本罪，為累犯
    ，應加重其刑。
肆、無罪部分之論斷
一、公訴意旨略以，賴政儀因參與盜刷信用卡詐欺集團，與綽號
    「金德」之成年男子，要求柳金宏介紹缺錢花用之人充當盜
    刷車手，經柳金宏應允，介紹徐伊姿及姓名年籍不詳綽號「
    小杰」之成年男子給賴政儀及「金德」之人，遂相約於98年
    5月9日某時許，在板橋火車站見面；雙方見面後，乃基於犯
    意聯絡，由賴政儀駕駛其所有之340-CA號計程車，搭載柳金
    宏、「迪奧」、「牛爾金」、徐伊姿，其餘「河馬」、「小
    均」等人則駕駛另1部車，一起前往台北市某電器行；途中
    ，「迪奧」將偽造之匯豐及星展銀行信用卡交付徐伊姿，徐
    伊姿在「迪奧」、「牛爾金」陪同下，在該電器行刷卡購買
    2台SONY相機，約1萬多元；得手後，徐伊姿將該2台相機交
    予柳金宏，柳金宏因而給付徐伊姿2千餘元報酬（下稱台北
    市某電器行部分）。因認賴政儀、柳金宏、徐伊姿涉嫌共犯
    刑法第201條之1第2項行使偽造信用卡罪、第216條、第210
    條行使偽造私文書罪、第339條第1項詐欺罪等罪，並與前述
    犯罪為數罪俱發，應分論併罰等語。
二、按犯罪事實應依證據認定之，無證據不得認定其犯罪事實；
    不能證明被告犯罪者，應諭知被告無罪之判決，刑事訴訟法
    第154條第2項、第301條第1項分別定有明文。又事實之認定
    ，應憑證據，如未發現相當證據或證據不足以證明，自不能
    以推測或擬制之方法，為裁判基礎。至於認定不利於被告之
    事實，須依積極證據，苟積極證據不足為不利於被告事實之
    認定時，本於無辜推定原則，應為有利於被告之認定；而所
    謂「積極證據足以為不利被告事實之認定」係指據為訴訟上
    證明之全盤證據資料，在客觀上已達於通常一般之人均不致
    於有所懷疑，而得確信被告確曾犯罪之程度，若未達到此一
    程度，而有合理懷疑之存在時，即無從為有罪之認定。
三、本件檢察官認賴政儀、柳金宏、徐伊姿涉嫌上開犯行，無非
    係以柳金宏、徐伊姿之供述，為主要論據。
四、惟查：(一)被告任意性之自白，尚應調查其他必要之證據，以
    察其與事實相符，始得作為為證據，共同被告之自白，亦然
    ，均不得作為有罪判決之唯一證據，刑事訴訟法第156條第2
    項訂有明文。本件台北市某電器行部分之犯行，雖據徐伊姿
    供認有其事，然為賴政儀、柳金宏所堅詞否認。而徐伊姿所
    供「在某電器行刷卡詐購sony相機2台，交給柳金宏」一節
    ，質之柳金宏，更否認其事，是共同被告徐伊姿之自白，已
    難憑信；又查無任何簽帳單等物證可稽，亦無法得知徐伊姿
    盜刷之特約商店確實地點位於何處？究竟係使用何銀行之信
    用卡刷卡？卡號為何？以何人之名義盜刷？此等攸關公訴人
    所訴之事實，公訴人均未具體積極舉證，自不能單憑徐伊姿
    之供認即認定徐伊姿自己及賴政儀、柳金宏犯罪。至於公訴
    人所指徐伊姿所供案發當日，徐伊姿確有出現於板橋市○○
    路○段161號或238號附近之事實一節，縱屬實在，仍無從憑
    以補強徐伊姿對本件台北市某電器行部分犯行自白之真實性
    。
五、原審就台北市某電器行部分，諭知賴政儀、柳金宏、徐伊姿
    無罪之判決，並無違誤。公訴人仍執陳詞，指摘原判決此部
    分不當云云，非有理由，應予駁回。
伍、維持原判決之理由
一、原審就以上太平洋百貨公司雙和店、大直美麗華百貨部分，
    為同上事實認定及法律適用，並分別審酌賴政儀、柳金宏、
    徐伊姿一切犯罪情節，論賴政儀、柳金宏、徐伊姿共同犯行
    使偽造信用卡之電磁紀錄物罪，賴政儀為累犯，處有期徒刑
    4年；柳金宏處有期徒刑3年；徐伊姿處有期徒刑6月，如易
    科罰金，以一千元折算一日，並諭知相關沒收之判決，另以
    徐伊姿未曾有犯罪紀錄，有本院被告前案紀錄表在卷可憑，
    且犯後自白坦承犯行，於警、偵、審均有表示悔改之意，並
    積極協助警方，有證人林宏意警員到庭證述屬實，經此警偵
    審程序並受有期徒刑宣告之教訓，應知警惕，經斟酌再三，
    認其所受刑之宣告以暫不執行為適當，爰併宣告緩刑2年，
    以勵自新。均核無違誤。
二、公訴人上訴意旨以：「柳金宏曾於98年7月7日檢察官偵訊時
    自白：『之後我被查獲，有被移送偵辦，我交保出來之後，
    有打電話給賴政儀，問他為何金德要騙我，我要把偽卡刷的
    東西要回來，金德就過來接電話，並且對我表示盜刷的東西
    會還我，金德說可以介紹別人來賺外快，徐伊姿是我的朋友
    ，認識沒有多久，我就在98年5月10日（應是98年5月9日之
    誤）在板橋火車站介紹徐伊姿給賴政儀及金德等人。』（參
    閱98年度偵字第12309號卷第206頁）等語，由此可知，柳金
    宏已在偵查中具結證述柳金宏及賴政儀參與98年5月9日之詐
    欺等犯行之情節，並非如原審判決所述僅有徐伊姿之唯一自
    白可供佐證。」「對於98年5月9日3人所涉之詐欺等犯行之
    犯罪事實，不僅可由徐伊姿及柳金宏之自白加以勾稽，尚且
    有徐伊姿所使用之0000000000號行動電話及柳金宏所使用之
    0000000000號行動電話之通聯記錄在卷可佐（參閱98年度偵
    字第12309號卷第44頁至第138頁及98年度訴字第1395號卷第
    93頁）。由上述之通聯記錄顯示，徐伊姿及柳金宏於98年5
    月9日下午4時59分45秒至同日下午5時14分04秒之14分鐘19
    秒之期間內，曾一同出現在基地台位置為台北縣永和市○○
    路○段238號、台北縣中和市○○路○段33號及台北縣永和市
    ○○路○段96號附近，而徐伊姿所述於98年5月9日使用偽造
    信用卡詐騙之地點為太平洋百貨雙和店，該百貨公司之地址
    即是台北縣永和市○○路○段238號，與上述徐伊姿及柳金宏
    一同出現之基地台所在位置完全相同，則徐伊姿縱使因記憶
    模糊未能明確供述於98年5月9日使用偽造信用卡之正確時間
    ，但由上述通聯記錄加以查核，對於犯罪之時間亦可得而知
    ，已達可得確定每一行為同一性辨別之程度。」等語。惟盜
    刷信用卡之詐欺犯罪，所待佐證之事實為盜刷、交易或取得
    財物等事實，公訴人以上所述意旨，既未涉及盜刷、交易或
    取得財物之事實，亦查無所謂詐欺取得之物或盜刷、交易所
    遺留之字據，尚難作為徐伊姿所供「在某電器行刷卡詐購
    sony 相機2台，交給柳金宏」之補強證據。
三、而賴政儀上訴意旨略以，賴政儀涉案不深，未參與行使偽造
    文書之事，僅因職業關係牽連其中，原審量刑過重云云，核
    係就原審已斟酌之事項加以指摘，惟原審所為斟酌，並不違
    背經驗法則，賴政儀重作事實之抗辯，委無足採。
四、從而，公訴人、賴政儀之上訴，均無理由，均應駁回。
陸、本件審判範圍說明
    起訴書原載有「賴政儀、柳金宏、徐伊姿涉犯刑法第201條
    之1第1項偽造信用卡」部分，經原審判決後，檢察官並未上
    訴，此經本院於99年12月24日當庭闡明並記明於筆錄（見該
    期日筆錄第2頁）。是此部分業已確定，非本院審理範圍之
    內，附此敘明。
據上論斷，應依刑事訴訟法第368條，判決如主文。
本案經檢察官王金聰到庭執行職務。
中    華    民    國   100    年    1     月    7     日
                  刑事第二十三庭審判長法  官  童有德
                                      法  官  劉方慈
                                      法  官  陳祐治
以上正本證明與原本無異。
如不服本判決，應於收受送達後十日內向本院提出上訴書狀，其
未敘述上訴之理由者並得於提起上訴後十日內向本院補提理由書
（均須按他造當事人之人數附繕本）「切勿逕送上級法院」。
                                      書記官   張詠婷
中    華    民    國   100    年    1     月    7     日